【裁判字號】    97,易,216
【裁判日期】    970417
【裁判案由】    詐欺
【裁判全文】
臺灣臺北地方法院刑事判決               97年度易字第216號
公  訴  人  臺灣臺北地方法院檢察署檢察官
被      告  丁○○
上列被告因詐欺案件，經檢察官提起公訴（96年度偵字第22148
號），本院判決如下：
    主  文
丁○○共同意圖為自己不法之所有，以詐術使人將本人之物交付
，處有期徒刑捌月，減為有期徒刑肆月，如易科罰金以新臺幣壹
仟元折算壹日，緩刑貳年。
被訴於九十四年八月至九十五年一月間詐欺取財部分無罪。
    事  實
一、甲○○（本院另行審結）、丁○○分別為泛實國際有限公司
    （下稱泛實公司）之實際負責人與業務人員，李振明（本院
    另行審結）亦兼差擔任銷售人員。緣乙○○、丙○○夫妻先
    前透過李振明之介紹，購入頗多慈恩園靈骨塔位，後於民國
    九十四年八月至九十五年一月間，李振明獲悉泛實公司有經
    營代銷靈骨塔位業務，遂至乙○○、丙○○位於臺北市○○
    區○○街二八四巷二四弄六四號五樓住處，向其等表示北投
    中和禪寺要搬遷，需要靈骨塔位，可趁此機會將其等投資之
    慈恩園靈骨塔位出售，惟需先將靈骨塔位與泛實公司交換鴻
    運卡，即可以每個靈骨塔位新臺幣（下同）十三萬元之價格
    代為出售，乙○○、丙○○遂先後於九十四年八月二十五日
    、同年十月二十六日、九十五年一月十二日辦理十個、一百
    二十個、五十六個靈骨塔位過戶，之後李振明即離開泛實公
    司未處理此事。甲○○遂於九十五年八月間，改指派業務丁○○與乙○○、陳錄榮接洽，丁○○明知泛實公司並未覓得
    客戶認購靈骨塔位，竟與甲○○共同基於意圖為自己不法所
    有之犯意聯絡，於九十五年八月間至乙○○、丙○○夫妻上
    揭住處，對其等佯稱：有一慈善團體向泛實公司表示需要兩
    千個塔位，可趁此機會將其等手中之靈骨塔位出售，且可簽
    訂商品代銷合約書，約定泛實公司需於九十五年十月六日前
    將靈骨塔位代銷完畢，乙○○、陳錄榮夫婦即因此陷於錯誤
    ，誤認泛實公司確有能力依約將靈骨塔位代銷完畢，而於九
    十五年八月十日將二十個慈恩園靈骨塔位過戶給泛實公司指
    定之曾李彩梅，而換取二十份鴻運卡契約書，並由丁○○於
    九十五年八月二十日代表泛實公司與乙○○簽訂商品代銷合
    約書，約定由泛實公司以每張鴻運卡十三萬元之價格代為銷
    售前開乙○○換得之二百零六張鴻運卡，嗣於九十五年九月
    底乙○○、陳錄榮夫妻打電話至泛實公司詢問代銷進度，該
    公司電話已成為空號，詢問丁○○其表示不知公司狀況，迄
    九十五年十月六日泛實公司亦未依約出售前開靈骨塔位，並
    支付銷售代價，乙○○、丙○○始悉受騙。
二、案經乙○○、丙○○訴由臺北市政府警察局信義分局報告臺
    灣台北地方法院檢察署檢察官偵查後起訴。
    理  由
壹、有罪部分：
一、訊據被告丁○○固承認其自九十一、九十二年間起，在泛實
    公司任職擔任業務員，甲○○係實際負責人，告訴人乙○○
    、陳錄榮夫妻之業務員本係李振明，李振明離職後甲○○指
    派其與告訴人夫妻接洽，其有於九十五年八月間至告訴人夫
    妻住處表示有慈善團體需要兩千多個塔位，鴻運卡當時市價
    約七萬元，慈恩園靈骨塔位市價約八萬多至十二萬元之間，
    可由告訴人夫妻先用一個塔位換取一張鴻運卡，再由泛實公
    司代為銷售靈骨塔位等語，因告訴人夫妻希望一個塔位賣到
    十三萬元，所以用此價格與告訴人夫妻簽約，約定期限內可
    將塔位賣出，再將差價交給告訴人夫妻，但期限到時泛實公
    司已經倒閉，所以沒有履約等事實，惟否認有何詐欺取財之
    犯行，辯稱：我相信公司沒有問題，所以才跟告訴人夫妻簽
    約，不知道公司為何倒閉云云。經查：乙○○陳錄榮二人如
    何受騙之經過，業經其等於偵訊及本院審理時證述明確，其
    等於偵訊及本院審理時分別證稱：一開始因為安裝瓦斯安全
    鎖認識李振明，之後李振明介紹我們買慈恩園靈骨塔位，我
    們一起買了二百六十六個，買塔位有拿到權狀，後來李振明
    說有個泛實公司可幫忙處理，就介紹我們委託泛實公司賣塔
    位，方式是用靈骨塔位之權狀跟泛實公司換鴻運卡，是一比
    一比率交換，一開始換了一百八十六個，如果出售一個塔位
    ，泛實公司可抽一成，後來九十五年八月間換成丁○○跟我
    們接洽，丁○○來我們家說幫我們賣靈骨塔位，他說公司塔
    位不夠，因為有慈善團體需要兩千個塔位，要我們再跟他交
    換塔位，一個可賣十三萬元，所以我又拿出二十個塔位跟他
    交換鴻運卡，當時有簽代銷合約書，約定九十五年十月六日
    以前要代銷完畢。但九月底時我們打電話去泛實公司問，公
    司電話就變成空號，丁○○也沒有告知公司快結束之事，打
    電話詢問丁○○，他說他沒有進公司，不知道公司結束的事
    ，後來九十五年十月六日到期，泛實公司沒有給我們任何錢
    。之後去慈恩園查，發現我們的塔位是過戶給泛實公司的小
    姐張靜文與曾李彩梅等語詳盡（本院97年3月27日審理筆錄
    第3至10頁，96年度偵字第1008號卷第48至49頁，96年度偵
    字第22148號卷第5至7頁）。是告訴人夫妻顯因被告丁○○
    表示有慈善團體需要兩千個塔位，並可簽約保證於九十五年
    十月六日前將其等委託代銷之塔位出售完畢，方同意將二十
    個慈恩園靈骨塔位過戶給泛實公司指定之人。惟被告丁○○
    於本院審理時自承並未向公司確認是否確有慈善團體需要兩
    千個塔位，是公司這樣表示，其就這樣跟告訴人夫妻說（本
    院同上審理筆錄第18頁），參酌兩千個塔位數目非小，且一
    個靈骨塔位之售價約在十三萬元左右，則丁○○既承諾在簽
    約後兩個月內，即可將告訴人夫妻委託之靈骨塔位代銷完畢
    ，其就該慈善團體是否確有二千個塔位之需求，當應詳盡查
    證之義務。又被告丁○○自承其自九十一、九十二年間即至
    泛實公司擔任業務員，則其對於公司是否已有確實之買方客
    戶存在，有無能力於約定期限內完成代銷靈骨塔位工作，應
    當甚為瞭解。再者，其於九十二年八月間曾因銷售靈骨塔事
    件與案外人大地生活事業股份有限公司產生糾紛，嗣經檢察
    官認定詐欺嫌疑不足，以九十三年度偵字第七四三七號為不
    起訴處分；又於九十四年八月間向案外人王裘素玉推銷以慈
    恩園靈骨塔位換取鴻運卡，於過戶後產生糾紛，經案外人王
    裘素玉向被告丁○○提起詐欺告訴，因其等嗣後達成調解，
    檢察官偵查後認屬民事糾紛，以九十六年度調偵字第一０八
    四號為不起訴處分等情，復有上述兩案之不起訴處分書各一
    份在卷可稽，可見被告自九十一年起迄案發時止，均從事類
    似之代銷靈骨塔業務，對於靈骨塔位代銷業務之買賣雙方客
    源、磋商方式、成交機率、成交所需時間等情，均甚為熟稔
    ，且其於本案發生前，既曾與客戶發生糾紛，為免再度發生
    糾紛，其應更加審慎評估方是。但其未盡評估責任，率爾告
    知告訴人夫妻該公司需要兩千個塔位，於兩個月內可幫告訴
    人夫妻代銷完畢，顯見其係以虛偽不實之行銷伎倆，向告訴
    人夫妻推銷代銷契約無誤。佐以被告丁○○推銷告訴人夫妻
    過戶慈恩園塔位該次，二十個靈骨塔位係過戶給案外人曾李
    彩梅，有慈恩園寶塔誠業股份有限公司96年2月26日慈字第
    96005號函覆之乙○○、丙○○轉移靈骨塔位清單明細一份
    在卷可參（96年度偵字第1008號卷第137頁），而證人曾李
    彩梅於偵訊時證稱：九十五年八月十日並未購買二十個靈骨
    塔位，是九十一年間購買一百二十個靈骨塔位，九十四年間
    泛實公司人員說要幫忙賣塔位，所以將權狀交給他，但他之
    後沒有將塔位還給我，我委託律師處理後，他答應把塔位還
    給我，前揭塔位就是他退還給我的塔位等語（同上卷第291
    頁），可見告訴人夫妻過戶之二十個塔位，並非出售給慈善
    團體，而係作為泛實公司業務人員返還其他客戶所用，由此
    益見被告丁○○陳稱係慈善團體需要塔位云云，顯然不實。
    況被告丁○○與告訴人夫妻簽約後一個多月，泛實公司即關
    門大吉，亦徵泛實公司在案發當時已經營不善，而有倒閉風
    險，惟被告丁○○卻仍鼓吹告訴人夫妻再過戶二十個靈骨塔
    位給泛實公司，益見被告丁○○係以不實說詞誘騙告訴人夫
    妻將靈骨塔位過戶無誤。此外，復有慈恩園寶塔誠業股份有
    限公司前揭函文所附之丙○○、乙○○轉移靈骨塔位清單明
    細、權狀讓渡申請書、慈恩園寶塔永久使用權狀，告訴人乙○○與泛實公司簽訂之鴻運卡契約書，告訴人乙○○於九十
    五年八月二十日與被告丁○○簽立之商品代銷合約書各一份
    （96年度偵字第1008號卷第132至272、26至28頁）附卷為憑
    ，足見證人丙○○夫妻所言屬實，其等係受被告丁○○之詐
    騙因而陷於錯誤，將二十個靈骨塔位過戶給泛實公司指定之
    人無誤。故本件事證明確，被告丁○○之犯行堪以認定。
二、核被告丁○○所為，係犯刑法第三百三十九條第一項之詐欺
    取財罪。被告與泛實公司實際負責人甲○○有犯意聯絡與行
    為分擔，應為共同正犯。又被告於九十五年八月間先後向告
    訴人夫妻鼓吹以靈骨塔位換取鴻運卡、辦理靈骨塔位過戶及
    簽立商品代銷合約書等行為，係於相近之時間、地點密接為
    之，且犯罪目的與侵害法益同一，應屬接續犯，而論以一罪
    。爰審酌被告丁○○正值壯年，不思以正當途徑賺取金錢，
    反以詐騙方式向年已六十餘歲之告訴人夫妻詐取財物，且詐
    取之靈骨塔位數量不少，價值匪淺，惟因告訴人夫妻有交換
    取得鴻運卡契約，尚可減輕其等損失，以及被告丁○○犯罪
    後承認部分犯行，積極尋求和解方式，態度尚可等一切情狀
    ，量處如主文所示之刑。再者，中華民國九十六年罪犯減刑
    條例於九十六年六月十五日通過，並自九十六年七月十六日
    開始施行，查被告丁○○之犯罪行為係在九十六年四月二十
    四日以前所為，且經本院宣告有期徒刑一年六月以下之刑，
    而無前述條例第三條規定不予減刑之情形，合於減刑之條件
    ，應依該條例第二條第一項第三款規定減其刑期如主文所示
    ，並諭知易科罰金之折算標準。末查，被告丁○○前未曾因
    故意犯罪受有期徒刑以上刑之宣告，有臺灣高等法院被告前
    案紀錄表一份存卷可查，可知其素行尚佳，再考量被告犯罪
    後積極尋求和解方式，嗣於九十七年一月二十三日與告訴人
    夫妻調解成立，約定將靈骨塔位返還給告訴人夫妻，有臺北
    市信義區調解委員會調解筆錄一份在卷可稽，故本院認為被
    告已有悔意，其經此偵審程序之教訓後，當能知所警惕而無
    再犯之虞，是本院認為前所宣告之刑，以暫不執行為適當，
    爰併予宣告緩刑二年，以勵自新。
貳、無罪部分
一、公訴意旨另以：被告甲○○、丁○○分別為泛實公司之實際
    負責人與業務人員，其二人與李振明共同基於意圖為自己不
    法所有之犯意聯絡，透過李振明偕同泛實公司真實姓名年籍
    不詳自稱「張誌忠」之成年男子，於九十四年八月至九十五
    年一月間，連續在臺北市○○區○○街二八四巷二四弄六四
    號五樓向乙○○、丙○○夫妻佯稱：北投中和禪寺要遷移塔
    位，由泛實公司負責處理，可趁此機會將其所投資之慈恩園
    靈骨塔位出售，惟出售靈骨塔位時需搭配泛實公司之鴻運卡
    生前契約始得出售，故需先將靈骨塔位與泛實公司交換鴻運
    卡後，即可以每個靈骨塔位十三萬元之價格代為出售，預計
    從過戶開始算一百個工作天即可出售完畢等語，使乙○○、
    丙○○陷於錯誤後，由乙○○分別於九十四年八月二十五日
    、同年十月二十六日辦理十個及一百二十個靈骨塔位過戶，
    丙○○則於九十五年一月十二日辦理五十六個靈骨塔位過戶
    ，而將前開靈骨塔位轉讓過戶予泛實公司所指定之人，換取
    一百八十六份鴻運卡契約書，嗣因泛實公司未依約交付出售
    前開塔位款項，乙○○、丙○○始悉受騙，因認被告丁○○
    此部分亦涉有刑法第三百三十九條第一項之詐欺取財罪嫌。
二、惟按，犯罪事實應依證據認定之，無證據不得認定犯罪事實
    ；又不能證明被告犯罪者，應諭知無罪之判決，刑事訴訟法
    第一百五十四條第二項、第三百零一條第一項分別定有明文
    。訊據被告丁○○否認有與李振明、「張誌忠」共同為上開
    詐欺犯行，辯稱：不認識「張誌忠」，九十五年八月之前從
    未跟告訴人夫妻接觸，是李振明離職後甲○○叫我去承接他
    的業務，才有跟告訴人夫妻接觸等語。經查：證人丙○○於
    本院審理時證稱：九十四年間是李振明跟「張誌忠」一起來
    推銷，那時沒有跟丁○○接觸，後來是李振明沒有做，泛實
    公司在九十五年八月才派丁○○來等語（本院97年3月27 日
    審判筆錄第5、9至10頁）；又告訴人丙○○、乙○○於警、
    偵訊時亦僅指稱九十四年間由李振明鼓吹其等以靈骨塔位與
    泛實公司交換鴻運卡，由泛實公司代銷靈骨塔位，九十五年
    八月間才由被告丁○○與其等接洽等語（96年度偵字第1008
    號卷第11至12、20至22、47至50、314至316頁），可知被告
    丁○○於九十四年八月至九十五年一月間，確未與告訴人夫
    妻接洽靈骨塔過戶事宜。再參酌被告丁○○係於九十五年八
    月二十日與告訴人乙○○簽訂商品代銷合約書，有合約書一
    份存卷可查（同上卷第28頁），除此之外並無相關文件足證
    被告丁○○於九十五年八月前有與告訴人夫妻接洽簽訂契約
    之事，顯見被告丁○○上開抗辯屬實。此外，復查無其他積
    極事證足以證明被告丁○○此部分之犯行，並使本院達到確
    信，自不得僅因被告丁○○亦為泛實公司業務員，即認被告
    丁○○與甲○○、李振明就此部分具有犯意聯絡及行為分擔
    。再被告丁○○此部分行為若成立犯罪，係屬刑法修正前之
    連續犯行，與前開論罪科刑之適用修正後刑法部分，屬於數
    罪關係，故依前述法條意旨，自應為被告丁○○此部分無罪
    之諭知。
據上論斷，應依刑事訴訟法第二百九十九條第一項前段、第三百
零一條第一項，刑法第二十八條、第三百三十九條第一項、第四
十一條第一項前段、第七十四條第一項第一款，中華民國九十六
年罪犯減刑條例第二條第一項第三款、第七條第一項、第九條，
判決如主文。
本案經檢察官黃珮瑜到庭執行職務。
中    華    民    國    97    年    4    月     17    日
                        刑事第三庭審判長法  官  沈君玲
                                        法  官  胡宗淦
                                        法  官  游士珺
上正本證明與原本無異。
如不服本判決，應於判決送達後10日內向本院提出上訴狀（應抄
附繕本）。告訴人或被害人如對於本判決不服者，應具備理由請
求檢察官上訴，其上訴期間之計算係以檢察官收受判決正本之日
期為準。
                                        書記官  林素霜
中    華    民    國    97    年    4     月    18    日
附錄本案論罪科刑法條全文
中華民國刑法第339條
意圖為自己或第三人不法之所有，以詐術使人將本人或第三人之
物交付者，處5年以下有期徒刑、拘役或科或併科1千元以下罰金
。
以前項方法得財產上不法之利益或使第三人得之者，亦同。
前二項之未遂犯罰之。


司法院資訊處製作；財團法人民間司法改革基金會備份。
